【裁判字號】    92,訴緝,46
【裁判日期】    920421
【裁判案由】    妨害兵役
【裁判全文】
臺灣臺北地方法院刑事判決                          九十二年度訴緝字第四六號
    公  訴  人  臺灣臺北地方法院檢察署檢察官
    被      告  甲○○
右列被告因妨害兵役案件，經檢察官提起公訴（九十一年度偵字第四二四九號），本
院判決如左：
    主      文
甲○○意圖避免常備兵之徵集，應受徵集，無故逾入營期限五日，處有期徒刑陸月，
如易科罰金，以佰元折算壹日。褫奪公權壹年。
    事      實
一、甲○○係役齡男子，戶籍設於臺北市○○區○○街六一號四樓，於民國九十年一
    月八日依「役男出境處理辦法」第四條第一項第三款之規定，以前往香港觀光之
    事由，向臺北市萬華區公所申請出境，在役男出境申請書上切結「本人出境後，
    如屆期無故未歸或逾期返國，致未能接受徵兵處理，願接受法律制裁‧‧‧」，
    且應於二個月內返國，經臺北市萬華區公所核准其出境之申請後，於九十年一月
    十日出境，依規定原應於同年三月十日前返國，並依法接受徵召服兵役。詎渠竟
    意圖逃避兵役，於出境後逾期未歸，經臺北市萬華區公所於九十年五月七日催告
    返國接受徵兵處理，繼而列徵九十年八月二十三日海軍艦艇兵大專常備兵第五四
    六梯次，然該徵集令無法送達；臺北市萬華區公所復於九十年十一月九日函通報
    人即其母王美珠催其返國，並列徵九十年十二月十九日海軍艦艇兵大專常備兵第
    五五○梯次徵集，該催告函及徵集令以雙掛號郵寄送達亦無人收受退回，迭經臺
    北市萬華區公所以電話通知王美珠，亦未前來領取徵集令，甲○○滯留美國（起
    訴書誤載為加拿大）不歸，無故逾入營期限五日。
二、案經臺北市政府移送臺灣臺北地方法院檢察署檢察官偵查起訴。甲○○經本院通
    緝始到案。
    理      由
一、訊據被告甲○○對右開犯罪事實坦承不諱，並有兵籍表一份、出入境資料、臺北
    市萬華區涉嫌妨害兵役役男年籍表、臺北市九十年第Ｂ五五○梯次海軍艦艇兵大
    專常備兵徵集令、臺北市九十年第Ｂ五四六梯次海軍艦艇兵大專常備兵徵集令、
    臺北市政府兵役處九十一年一月十日北市兵二字第○九一三○○三七六○○號函
    （含臺北市九十年海軍艦艇兵第五五○梯次常備兵徵集未報到人員表）、臺北市
    政府兵役處九十一年二月六日北市兵二字第○九一三○二六六八○○號函（含第
    五五○梯次常備兵交接名冊）、臺北市政府兵役處九十年九月十一日北市兵二字
    第九○二一七九二○○○號函（含第五四六梯次役男未到名冊）、臺北市政府兵
    役處九十年十月十七日北市兵二字第九○二二○二四○○○號函（含第五四六梯
    次常備兵交接名冊）、臺北市萬華區公所九十年五月七日北市萬兵徵出字第九○
    二○九三五三○○號、九十年十一月九日北市萬兵徵0000000000號催
    告函各乙紙在卷可憑。參以被告自承知悉要服兵役，並有受通知，且係以至香港
    觀光為由申請出境，然實際至美國就學，於申請出境後，無故逾期未歸，且未依
    通知返國接受常備兵之徵集，其有逃避兵役之意圖，至為明顯，足徵其任意性自
    白與事實相符，事證已臻明確，犯行洵堪認定。
二、核被告所為，係犯妨害兵役治罪條例第四條第五款之罪。被告行為後妨害兵役治
    罪條例業於九十一年六月二十六日修正公布施行，其中第四條第五款條文文字未
    予更動，但將該條法定刑，由原來之「處六月以上、五年以下有期徒刑」減輕為
    「處五年以下有期徒刑」，經新舊法比較結果，修正後之法定刑較修正前之規定
    為輕，依刑法第二條之規定，本件自應適用裁判時即修正後之妨害兵役治罪條例
    之新法。又被告出國滯美未返後，妨害兵役治罪條例第四條始於九十一年六月二
    十六日增列第八款「核准出境後，屆期未歸，經催告仍未返國者」之罰則，按諸
    刑法第一條「行為之處罰，以行為時之法律有明文規定者，為限」之罪刑法定原
    則，自無適用之餘地，併予指明。爰審酌被告尚無前科，有臺灣高等法院被告全
    國前案紀錄表在卷可按，竟於美國就學而逃避常備兵之徵集，破壞兵役公平性，
    經通緝到案、犯後歸國坦承犯行並願服役等一切情狀，量處如主文所示之刑，並
    諭知易科罰金之折算標準。又被告犯妨害兵役治罪條例之罪，經判處有期徒刑六
    月，應併依妨害兵役治罪條例第二十六條，宣告褫奪公權一年。
據上論斷，應依刑事訴訟法第二百九十九條第一項前段，修正後妨害兵役治罪條例第
四條第五款、第二十六條，刑法第十一條前段、第二條第一項前段、第四十一條第一
項、第三十七條第二項，罰金罰鍰提高標準條例第二條，判決如主文。
本案經檢察官黃立維到庭執行職務
中      華      民      國    九十二    年      四      月    二十一    日
                                      臺灣臺北地方法院刑事第八庭
                                          法  官  宋  松  璟
右正本證明與原本無異。
如不服本判決，應於判決送達後十日內向本院提出上訴狀(應抄附繕本)。告訴人
或被害人如對於本判決不服者，應具備理由請求檢察官上訴，其上訴期間之計算
係以檢察官收受判決正本之日期為準。
              書記官  楊  文  祥
中      華      民      國    九十二    年      四      月    二十三    日
附錄法條
妨害兵役治罪條例第四條
  意圖避免預備軍官、預備士官或常備兵、補充兵現役之徵集，而有下列行
  為之一者，處五年以下有期徒刑：
  一  捏造免役或緩徵原因者。
  二  毀傷身體或以其他方法變更體位者。
  三  緩徵原因消滅，無故逾四十五日未自動申報者。
  四  拒絕接受徵集令者。
  五  應受徵集，無故逾入營期限五日者。
  六  使人頂替本人應徵者。
  七  未經核准而出境者。
  八  核准出境後，屆期未歸，經催告仍未返國者。


司法院資訊處製作；財團法人民間司法改革基金會備份。
